【裁判字號】    99,交抗,1796
【裁判日期】    990913
【裁判案由】    違反道路交通管理處罰條例
【裁判全文】
臺灣高等法院交通事件裁定            99年度交抗字第1796號
抗  告  人
即受處分人  甲○○
上列抗告人因違反道路交通管理處罰條例案件，不服臺灣桃園地
方法院，中華民國99年8月10日所為裁定（98年度交聲字第3554
號），提起抗告，本院裁定如下：
    主  文
抗告駁回。
    理  由
一、按駕駛人駕駛汽車，應遵守道路交通標誌、標線、號誌之指
    示，道路交通安全規則第90條前段定有明文。又道路交通標
    誌標線號誌設置規則第206條第5款第1目規定「圓形紅燈」
    之行車管制號誌係表示禁止車輛通行，並不得超越停止線或
    進入路口。如汽車駕駛人，行經有燈光號誌管制之交岔路口
    闖紅燈者，處新台幣（下同）1,800元以上5,400 元以下罰
    鍰，道路交通管理處罰條例第53條第1項定有明文；且汽車
    駕駛人駕駛汽車違反道路交通管理處罰條例第53條規定者，
    除應依該條所規定之罰鍰處罰外，並應予記違規點數3點，
    道路交通管理處罰條例第63條第1項第3款亦定有明文。
二、經查，抗告人即受處分人甲○○於民國（下同）98年9月7日
    23時13分許，駕駛其所有車牌號碼CZV-777號重型機車，行
    經設有燈光號誌管制之桃園市○○鎮○○路與松樹路口，經
    桃園縣政府警察局大溪分局圳頂派出所執勤員警陳鴻霖以其
    有「駕車行經有燈光號誌管制之交岔路口闖紅燈」之違規行
    為，依道路交通管理處罰條例第53條第1項之規定，並製發
    桃警局交字第DB0000000號舉發違反道路交通管理事件通知
    單舉發，指定最後應到案日期為98年9月23日；受處分人收
    受舉發違規通知單後，於舉發通知單上所載之應到案日期（
    即98年9月23日）前之98年9月15日向原處分機關陳述意見，
    經原處分機關函請舉發機關即桃園縣政府警察局大溪分局調
    查結果，認受處分人確有上開違規行為，遂依道路交通管理
    處罰條例第53條第1項之規定，於98年11月26日以桃監裁罰
    字第裁DB－0000000號裁決書裁處受處分人罰鍰1,800元，且
    依同條例第63條第1項第3款（漏引第3款）規定，記違規點
    數3點；嗣受處分人於98年11月26日收受上開裁決書後（到
    站簽受送達）向台灣桃園地方法院提出聲明異議；有上開舉
    發通知單影本、裁決書影本、聲明異議狀各1份在卷可稽（
    見原法院卷第1頁至第7頁）。
三、受處分人甲○○在原法院之聲明異議意旨以：受處分人行經
    桃園縣大溪鎮○○路與松樹路口時，因遠見該路口有紅燈號
    誌，遂滑行至該路口之停止線停等紅燈，俟綠燈亮起始直行
    ，伊並沒有闖紅燈之行為，伊遭警攔停後，伊有詢問員警到
    底伊係闖哪一個路口的紅燈，員警講的很含糊，且當時攔停
    伊的員警有兩位，其中一位員警還不清楚開單的理由為何，
    顯見員警之舉發有問題，又大溪分局針對受處分人向監理站
    陳述不服之回函內容，亦與受處分人當日遭警攔停的地點不
    符，故舉發單位顯無積極證據證明受處分人有闖紅燈之違規
    行為云云，爰依法聲明異議。惟查：
  (一)按交通警員掣單舉發違反道路交通管理處罰條例所列之違規
    事實，本質上為行政處分，係公務員基於職務上權力，依法
    就特定之具體事件所為具有公法上效果之單方行政行為，基
    於公務員為公法上行為具有公信力之原則，該行政處分當可
    被推定為真正，其據以依法處分之事實認定亦為真正無誤，
    本此公信原則，乃立法者賦予行政機關制定違反道路交通管
    理事件統一裁罰基準及處理細則，使勤務警員得當機處分，
    以達其維護交通秩序、安全之行政目的。反之，若謂公務員
    一切行政行為均需預留證據以證其實，則國家行政勢必窒礙
    難行；合先敘明。
  (二)證人即舉發本案受處分人違規行為之員警陳鴻霖在原法院以
    證人之身分具結擔保供述之真實性，而於99年8月9日訊問時
    明確證稱：（問：請陳述本件舉發經過？）98年9月7日下午
    11時左右，我跟我的同事在執行巡邏勤務，我和我同事開巡
    邏車，當時我們從八德往大溪方向，我們在介壽路與松樹路
    的交岔口，當時我們沒有未開巡邏警示燈，異議人不曉得我
    們在後方，當時的交通號誌是紅燈，我們有看到異議人闖紅
    燈；（問：當時是否是在下一個路口才攔停異議人？）我們
    是看異議人一闖紅燈，我們就通過該路口攔停異議人；（問
    ：對於異議人上次開庭時說，當時他是看到紅綠燈轉紅燈，
    所以將車滑行到停止線的位置，並沒有闖紅燈，有何意見？
    ）異議人當時是闖紅燈過了路口，我們才攔停舉發；（問：
    當時開單時，你是否有問另一位警員，開單要開何理由？）
    不可能，因為闖紅燈很明顯；（問：可否確定當天你們的相
    對位置？）我確定我們當時是跟在異議人的後方等語明確（
    見原法院卷第19頁）。本院審酌：證人陳鴻霖為依法執行取
    締交通違規勤務之警員，受處分人所違反者僅為道路交通管
    理處罰條例之行政處罰事項；而證人與受處分人間原無宿怨
    ，果非有此事實，當無在法院訊問而以證人之身份具結供證
    時，甘冒偽證之刑法重責，刻意設詞誣陷受處分人之理；本
    件既無證據足資證明證人之舉發有錯誤或有捏造事實違法取
    締之情事；揆諸首揭說明，則證人本其維護交通秩序、安全
    職責所為之舉發，自應受到合法、正確之推定；尚難以本件
    除證人警員之供證外，並無其他舉發照片或錄影資料等證據
    資為佐證，即逕認證人陳鴻霖之舉發不實。又受處分人雖辯
    稱警方於98年11月3日之函文內容與舉發違規當時之情形不
    符，然桃園縣政府警察局大溪分局98年11月3日溪警分交字
    第0982 026685號函，並非本件違規舉發員警陳鴻霖所製作
    ，業據證人陳鴻霖證稱在卷，而本件舉發員警陳鴻霖既經原
    法院傳訊調查，自應以證人陳鴻霖在原法院具結證述之內容
    為依據，併予敘明。
  (三)次查，證人陳鴻霖為執行交通取締勤務之警員，其對此等交
    通案件必有相當舉發之經驗，其證述於依法執行職務時，親
    眼目睹受處分人駕駛其所有之重型機車違規闖紅燈，嗣並就
    其親眼見聞於受有具結程序及偽證罪擔保之情形下於法院到
    庭為證述，而所為之前開證詞，對於其如何發現本件受處分
    人駕駛其所有之重型機車違規闖紅燈之過程，已提出合理、
    詳實之說明，且以一般執勤員警之專業訓練而言，對於該等
    職務上事項之觀察程度自遠較一般人更為專注，其應無誤判
    之可能，所為之上揭證述，亦無何違背一般經驗或論理法則
    之情形，其前揭證詞，自堪以採信。況證人陳鴻霖已明確證
    述受處分人違規過程如上，苟若證人陳鴻霖未親眼見聞，其
    如何得知受處分人於前開時間曾行經前開路口之事實。受處
    分人空言否認違規，自無可採。
  (四)綜上所述，受處分人確有在前開時、地駕駛其所有之重型機
    車，有「行經有燈光號誌管制之交岔路口闖紅燈」之違規行
    為，已堪認定。
四、原裁定就受處分人違規行為之認定，已於理由中敘明如上，
    並就聲明異議所辯內容，亦詳予指駁，原處分機關依首揭道
    路交通管理處罰條例之規定，裁處受處分人罰鍰1,800元，
    並記違規點數3點，其認事用法即無違誤，從而駁回其異議
    ，經核並無不合。
五、抗告意旨仍執前詞，以：(一)按行政機關做人民所為之行政處
    分，對行為人有利不利之情形均應注意，惟新竹區監理所桃
    園監理站未注意本人之聲明意旨，僅就桃園縣政府警察局大
    溪分局之片面回覆即逕予裁決。(二)本人不服上述裁決，於98
    年12月13日向臺灣桃園地方法院提起聲明異議，卻經臺灣桃
    園地方法院交通法庭單以「警方片面之證詞」裁定駁回，未
    明察警方之證詞與證據力，令人不服。(三)到庭之警方雖當場
    具結，但談話中支吾其詞，法官卻視而不見。警方證稱渠機
    關於98年11月3日函覆之內容並非渠所製作，想當然爾，基
    層員警如何有資格撰寫公函？依警察機關做業程序，係由分
    局發函答覆，但法官未調閱員警報告，亦未通知分局承辦人
    到場，即認定警方所言可信。再者，法官亦未調查該員警曾
    否因類似案件屢經人民投訴，或聲明異議等情事。雖說本人
    與警方素昧平生，並無仇隙嫌怨，但就基層員警每天為了迎
    合長官，限定要開一定數量的指定紅單（舉發單），足認其
    執行職務有錯誤及偏頗之虞。為此提起抗告，請求撤回原裁
    定，裁定原處分撤銷云云。惟查：原裁定已就認定受處分人
    違規之事實所依憑之證據詳述於裁定中，並於裁定中說明證
    據取捨之經過，其說明並未違反經驗法則及論理法則，受處
    分人質疑本件舉發違規證據不夠，容有誤會；又抗告人聲請
    調查及傳訊證人部分，均不影響抗告人上開違規行為之認定
    ，本院審酌後認為並無必要；至於受處分人其餘所述，均為
    其個人主觀之意見或推測之詞，並未提出相關證據以證實說
    ，故抗告人此部分所辯，亦不足以影響本院對於受處分人於
    上開時、地違規事實之認定。從而，抗告人仍猶執陳詞空言
    否認有「行經有燈光號誌管制之交岔路口闖紅燈」之違規行
    為，為無理由，應予駁回。
據上論結，應依道路交通案件處理辦法第26條，刑事訴訟法第41
2條，裁定如主文。
中    華    民    國    99    年   9   月    13       日
                  刑事第三庭審判長法  官  陳博志
                                  法  官  許文章
                                  法  官  陳德民
以上正本證明與原本無異。
不得再抗告。
                                  書記官  高麗雯
中    華    民    國    99    年    9     月    13    日

司法院資訊處製作；財團法人民間司法改革基金會備份。
